# 购买子公司少数股权的问题

提问人：dyliyajun 时间：2010-09-13 20:13:09
母公司新取得的长期股权投资与按照新增持股比例计算应享有子公司自购买日（或合并日）开始持续计算的可辨认净资产份额之间的差额，应当调整合并财务报表中的资本公积（资本溢价或股本溢价），资本公积（资本溢价或股本溢价）的余额不足冲减的，调整留存收益。 举例： A公司于20×5年 12 月 29 日以20 000万元取得对B公司70%的股权，能够对B公司实施控制，形成非同一控制下的企业合并。20×6年 12 月 25 日A公司又出资7 500万元自B公司的其他股东处取得B公司20%的股权。本例中A公司、B公司及B公司的少数股东在交易前不存在任何关联方关系。 （ 1 ）20×5年 12 月 29 日，A公司在取得B公司70%股权时，B公司可辨认净资产公允价值总额为25 000万元。 （ 2 ）20×6年 12 月 25 日，B公司有关资产、负债的账面价值、以购买日开始持续计算的金额（对母公司的价值）以及在交易日的公允价值情况如表24—4所示。
项目 B公司的账面价值 B公司资产、负债对母公司的价值 存货 1 250 1 250 应收款项 6 250 6 250 固定资产 10 000 11 500 无形资产 2 000 3 000 其他资产 5 500 8 000 应付款项 1 500 1 500 其他负债 1 000 1 000 净资产 22 500 27 500分析： 1 、 合并日(20×5年 12 月 29 日)商誉的计算： A公司取得对B公司 70 ％股权时产生的商誉=20 000-25 000×70％ =2 500（万元） 在合并财务报表中应体现的商誉为2 500万元。 借：所有者权益类 25 000 商誉 2 500 贷：长期股权投资20 000 少数股东权益 7 500
2 、个别报表，确定A公司对B公司长期股权投资的成本 20×5年 12 月 29 日为该非同一控制下企业合并的购买日，A公司取得对B公司长期股权投资的成本为20 000万元。 20×6年 12 月 25 日，A公司在进一步取得B公司 20 ％的少数股权时，支付价款7 500万元。 该项长期股权投资在20×6年 12 月 25 日的账面余额为27 500万元。 借：长期股权投资 7 500 贷：银行存款 7 500 3 、增持日对合并报表的调整： 合并财务报表中，B公司的有关资产、负债应以其对母公司A的价值进行合并，即与新取得的 20 ％股权相对应的被投资单位可辨认净资产的金额=27 500×20％=5 500万元。 因购买少数股权新增加的长期股权投资成本7 500万元与按照新取得的股权比例（ 20 ％）计算确定应享有子公司自购买日开始持续计算的可辨认净资产份额5 500万元之间的差额2 000万元，在合并资产负债表中应当调整所有者权益相关项目，首先调整资本公积（资本溢价或股本溢价），在资本公积（资本溢价或股本溢价）的金额不足冲减的情况下，调整留存收益。
最后这个分录怎么做？
[ 本帖最后由 dyliyajun 于 2010-9-13 20:15 编辑 ]

回答人：chenyiwei
回复 楼主 dyliyajun 的帖子 1 、抵销原持有的 70 ％权益： 借：子公司所有者权益类各项目 25000 （成本法核算，按取得投资时的净资产抵销） 借：商誉 2500 贷：长期股权投资 20000 贷：少数股东权益 7500
2 、抵销增持的 20 ％权益： 借：少数股东权益 5500 （27500*20%） 借：资本公积 2000 贷：长期股权投资 7500 3 、少数股权期末应有余额为 2750 （27500*10%），但经过上述抵消后只有 2000 （7500-5500）。差额 750 代表了该期间（2005.12.29-2006.12.25）内由净利润和其他综合收益等原因增加的少数股权份额，应当通过利润表中的“少数股东损益”项目分配给少数股东： 借：少数股东损益（或资本公积——其他资本公积） 750 贷：少数股东权益 750 。

回答人：chenyiwei
回复 18 楼 daikan 的帖子 1 、你说的最后一笔：“4、抵消子公司利润分配和提取的盈余公积”在成本法下直接抵销时是不需要做的，因为此时母公司对子公司的长期股权投资以成本法核算，母公司在子公司的购买日后净损益和净资产变动中所占的份额并未体现于长期股权投资和投资收益中，所以无需抵销。 2 、借记少数股东损益，是沿用以前的抵销方法，即把少数股东损益从合并集团净利润中扣除后得到归属母公司股东的净利润，转入未分配利润，因此在利润表上还是列报为正数。

提问人：chenyiwei 时间：2010-09-28 12:06:16
最终的合并结果中，总是需要把子公司的净利润和其他综合收益分解为归属母公司股东部分和归属少数股东部分的，这部分可以通过抵销分录方式分拆，也可通过计算填列的方式分拆。只需保证最终结果准确即可。 对于少数股东在子公司的其他综合收益中所占的份额，也可以参照少数股东损益的同一处理方法处理。

回答人：chenyiwei
回复 20 楼 daikan 的帖子最终的合并结果中，总是需要把子公司的净利润和其他综合收益分解为归属母公司股东部分和归属少数股东部分的，这部分可以通过抵销分录方式分拆，也可通过计算填列的方式分拆。只需保证最终结果准确即可。 对于少数股东在子公司的其他综合收益中所占的份额，也可以参照少数股东损益的同一处理方法处理。

回答人：chenyiwei
回复 22 楼 daikan 的帖子在保证合并结果正确的前提下，准则对于合并过程中采用的技术方法并无限制。具体采用何种方法，应根据合并集团的具体情况而定，确保结果准确和编制效率。

提问人：liepuning 时间：2015-05-14 11:16:18
购买的时候需要评估吗

回答人：chenyiwei
涉及国资的，必须评估；涉及上市公司的，根据证券交易所上市规则的规定决定是否必须评估（其中必须由股东大会作出决议的收购事项必须评估）。

提问人：跨度防护 时间：2017-04-10 00:51:16
请教陈版；（ 1 ）若母公司不存在资本公积（溢价），分录 2 是冲减留存收益吗；该分录金额 2000 需要一直体现在以后期间的合并报表里吗；（ 2 ）以后期间再编制合并报表时，分录 3 的少数股东损益金额会随着经营情况变化吧，因为最终少数股东权益金额要体现每期净资产的份额。

回答人：chenyiwei
1 、是，但也可以继续冲减资本公积，即使出现负数。 2 、是。

提问人：跨度防护 时间：2017-04-10 23:59:43
该分录资本公积 2000 需要一直体现在以后的合并发表里，若以后没有少数股东了，借方资本公积 2000 的对方科目是长期股权投资 2000 ？

回答人：chenyiwei
如果以后收购了少数股权，则对应科目为长期股权投资。